【裁判字號】    95,訴,7235
【裁判日期】    950822
【裁判案由】    返還信用卡消費貸款
【裁判全文】
臺灣臺北地方法院民事判決              95年度訴字第7235號
原      告  國泰世華商業銀行股份有限公司
法定代理人  甲○○
訴訟代理人  乙○○
被      告  丙○○
上列當事人間請求返還信用卡消費貸款事件，本院於中華民國95
年8月9日言詞辯論終結，判決如下：
    主  文
被告應給付原告新臺幣伍拾肆萬玖仟陸佰肆拾柒元，及其中新臺
幣伍拾壹萬柒仟參佰參拾參元部分自民國九十五年六月一日起至
清償日止，按年息百分之十九點七計算之利息。
訴訟費用由被告負擔。
    事實及理由
一、按當事人得以合意定第一審管轄法院，民事訴訟法第24條第
    1 項前段定有明文。查本件兩造已於信用卡約定條款第26條
    及簡易通信貸款約定條款第13條約定，合意以本院為第一審
    管轄法院，則本院就本件訴訟自有管轄權，先予敘明。
二、原告起訴主張：
  (一)被告於民國91年12月18日與原告成立信用卡使用契約，並領
    用信用卡。依約被告就使用系爭信用卡所生之債務負全部給
    付責任。被告領用信用卡後，即得於各特約商店記帳消費。
    而依信用卡約定條款第14條、第15條之約定，被告應於當期
    繳款截止日前向原告全部清償，或以循環信用方式繳付最低
    應繳金額，逾期清償者，依信用卡約定條款第15條、第21條
    、第22條之約定，除喪失期限利益外，應另行給付原告按年
    息19.7％計算之利息。
  (二)被告另於92年11月7日與原告成立簡易通信貸款契約，向原
    告借款新臺幣（下同）40萬元，利息約定按年息18.5％計算
    ，分期清償，均按年金法按月計付本息，併入信用卡帳單中
    與信用卡消費帳款一同繳納。依約定條款第1條之約定，如
    未依約於繳款期限前繳款或未繳足月付金時，原告得將未繳
    金額之本金部分，或經原告主張視為到期之本金部分，按信
    用卡循環利率即年息19.7％計算之利息。復依約定條款第4
    條、第5條之約定，倘為延遲繳款經原告主張暫停被告信用
    卡之權利時，即喪失期限利益，視為全部到期。
  (三)被告至95年5月31日止，帳款尚餘549,647元未按期繳付（含
    信用卡帳款171,750元、簡易通信貸款帳款377,897元），迭
    經催討無效，爰依借款及信用卡使用契約等法律關係，提起
    本訴等情。並於本院聲明：如主文第一項所示。
三、被告則以：其雖有欠原告系爭債務，然目前經濟狀況無法一
    次清償，請求原告同意分期清償；又被告目前已申請債務協
    商，原告為最大債權銀行，惟尚未獲同意；另關於利息按利
    率19.7％計算部分，其利率過高，原告於簽約當時並未對被
    告為說明，依民法第74條之規定，聲請撤銷或減輕之，並請
    求法院依民法第318條為分期清償或緩期清償之判決等語為
    辯。並聲明：原告之訴駁回。
四、經查，本件原告主張之上開事實，已據其提出信用卡申請書
    暨約定條款、簡易通信貸款申請書暨約定條款、債權明細查
    詢表、歷史帳單彙總、歸戶查詢表等件為證，核與所述相符
    ，被告除以前詞抗辯外，對其餘之事實並不爭執，自應認原
    告此部分之主張為真實。至於被告雖仍為前揭抗辯，但查：
  (一)按法律行為，係乘他人之急迫、輕率或無經驗，使其為財產
    上之給付或為給付之約定，依當時情形顯失公平者，法院得
    因利害關係人之聲請，撤銷其法律行為或減輕其給付。前項
    聲請，應於法律行為後一年內為之，此固經民法第74條定有
    明文，然而法院得依民法第74條第1項之規定撤銷法律行為
    或減輕給付之判決其先決要件，不僅須行為人有利用他人之
    急迫、輕率，或無經驗，而為法律行為之主觀情事，並須該
    法律行為，有使他人為財產上之給付，或為給付之約定，依
    當時情形顯失公平之客觀事實者始足當之（最高法院82年度
    台上字第496號判決意旨參照）。揆諸本件被告雖辯稱原告
    於簽約時未向其解釋契約內容為由，而認原告係利用其急迫
    、輕率或無經驗而為系爭信用卡約定條款中關於利率部分之
    約定云云。然以銀行之信用卡環循利率通常接近年利率20％
    ，此乃社會上一般人所熟知，而被告既係高中畢業，又為曾
    任企業之總經理，此據其於信用卡申請書記載甚明，故其自
    具通常之知識能力足以瞭解前述前揭事實，要難於事後始辯
    稱並不知情；況以系爭信用卡使用契約等條款中關於環循利
    率約款甚更經劃線標明，堪信被告簽約時亦無不能注意之情
    形，自不得以原告未為特別之解釋即認有利用其急迫、輕率
    、無經驗之情形。何況，兩造間就上開利率之約定並未逾民
    法第205條所載最高利率限制，且被告復未舉證證明上開利
    息之約定數額有何顯失公平、或彼於簽約時有何輕率急迫之
    情事。則本諸契約自由原則，兩造自應遵守系爭信用卡契約
    、簡易通信貸款契約等約定事項；更何況本件被告自申請信
    用卡使用、申辦簡易通信貸款（即締約後）迄今亦逾一年之
    除斥期間，是其所述情節縱然屬實，亦不得於除斥期間經過
    後再事主張上開撤銷權無疑。要之，被告此部份抗辯，實難
    採取。
  (二)次按債務人無為一部清償之權利，但法院得斟酌債務人之境
    況，許其於無甚害於債權人利益之相當期限內，分期給付，
    或緩期清償，民法第318條第1項固有明文。然以民法第318
    條第1項但書之規定，不過認法院有斟酌債務人境況，許其
    分期給付或緩期清償之職權，非認債務人有要求分期給付或
    緩期清償之權利（最高法院23年上字第224號判例參照）。
    本件被告雖請求分期或緩期清償前揭欠款，惟業經原告當庭
    表明並不同意（見本院95年8月9日言詞辯論筆錄），又本院
    依被告所提出里長證明書、債務協商申請書及收入證明切結
    書、存證信函等證物，亦難據以認定本件得依職權而為被告
    分期給付或緩期清償之宣告，附此說明。是揆諸前揭說明，
    被告前述辯解，亦無足取。
五、從而，本件原告依消費借貸及信用卡使用契約等法律關係，
    請求被告給付549,647元及如主文第1項所示之利息，為有理
    由，應予准許。
六、訴訟費用負擔之依據：民事訴訟法第78條。
中    華    民    國    95    年    8     月    22    日
                        民事第二庭    法  官  蕭胤瑮
以上正本係照原本作成
如對本判決上訴，須於判決送達後20日內向本院提出上訴狀
中    華    民    國    95    年    8     月    22    日
                                      書記官  黃慧怡


司法院資訊處製作；財團法人民間司法改革基金會備份。
